臺灣高雄地方法院刑事判決　　　　　　　　　　　　九十三年度交易字第二二號
　　公　訴　人　臺灣高雄地方法院檢察署檢察官
　　被　　　告　戊○○
右列被告因公共危險案件，經檢察官聲請簡易判決處刑（九十三年度偵字第二四八五
號），本院認應適用通常程序判決如左︰
    主  文
戊○○無罪。
    理  由
一、公訴意旨略以：被告戊○○於民國九十三年一月十八日十三時許，於飲用保力達
    酒後，因受酒精影響，明知其反應、平衡感、感覺力、言語能力均已降低，影響
    其駕駛能力，而處於不能安全駕駛動力交通工具之狀態，仍於同日十五時四十五
    分許，駕駛車牌號碼五Ｖ─四八二五號自用小客車，沿高雄縣鳥松鄉○○路由北
    向南方向行駛，途經該路高幹三十八號電線桿前，欲超車由外線道變換車道行駛
    內線車道時，因酒後反應及控制方向之能力變差，由後撞擊同向由乙○○駕駛，
    在內線車道待轉之車牌號碼Ｙ７─○○○六號自用小客車，嗣為警前往處理，檢
    測其呼氣酒精濃度含量達每公升含○點一二毫克 (MG/ML)，而發現上情，因認被
    告戊○○涉犯刑法第一百八十五條之三服用酒類不能安全駕駛動力交通工具而駕
    駛罪嫌。
二、按犯罪事實應依證據認定之，無證據不得認定犯罪事實；次按不能證明被告犯罪
    者，應諭知無罪之判決，刑事訴訟法第一百五十四條第二項、第三百零一條第一
    項分別定有明文。又事實之認定，應憑證據，如未能發現相當證據，或證據不足
    以證明，自不能以推測或擬制之方法，為裁判基礎；且認定不利於被告之事實須
    依積極證據，苟積極證據不足為不利於被告事實之認定時，即應為有利於被告之
    認定；另認定犯罪事實所憑之證據，雖不以直接證據為限，間接證據亦包括在內
    ，然而無論直接證據或間接證據，其為訴訟上之證明，須於通常一般之人均不致
    有所懷疑，而得確信其為真實之程度者，始得據為有罪之認定，倘其證明尚未達
    到此一程度，而有合理之懷疑存在而無從使事實審法院得有罪之確信時，即應由
    法院為諭知被告無罪之判決（最高法院四十年台上字第八六號、三十年台上字第
    八一六號、七十六年台上字第四九八六號分別著有判例參照）。又按刑法第一百
    八十五條之三之立法目的，旨在保護參與交通活動之不特定多數人之法益，其構
    成要件除須駕駛人服用毒品、麻醉藥品、酒類等物外，並須致不能安全駕駛動力
    交通工具為要件，至於駕駛人是否已不能安全駕駛動力交通工具，固可參考德國
    及美國以呼氣酒精濃度測定值達每公升零點五五毫克，肇事率即達一般正常人十
    倍之研究結果，做為一客觀之認定標準，（見法務部八十八年五月十八日法八八
    檢字第一六六九號函），然上開標準應僅係作為判斷之參考值，尚非絕對標準，
    個人酒後是否已達不能安全駕駛之程度，仍須從個案之具體事證上加以判斷。
三、本件公訴人之所以認被告戊○○涉有刑法第一百八十五條之三罪嫌，無非係以被
    告為警查獲時，其呼氣酒精濃度測定值達每公升零點一二毫克，且發生交通事故
    ，及刑事第一百八十五條之三案件測試觀察紀錄表為其論據之基礎。訊據被告固
    不否認確有酒後駕車之行為，惟堅決否認有何刑法第一百八十五條之三服用酒類
    不能安全駕駛動力交通工具而駕駛犯行，辯稱：當天並沒有不能安全駕駛動力交
    通工具，當時是因為超車，沒有注意到乙○○所駕駛車輛正停在前方待轉，煞車
    不及而撞擊肇事，且因為緊張，才會一直向警察解釋，並非酒後多話等語。經查
    ：
  (一)被告於飲酒後駕駛車牌號碼五Ｖ─四八二五號自用小客車，於右揭時地與證人乙○○駕駛車牌號碼Ｙ７─○○○六號自用小客車發生撞擊肇事，嗣於同日十六時
    三分，經到場員警丙○○當場以酒精測試器測試，其呼氣酒精濃度測定值為每公
    升零點一二毫克之事實，為被告所坦承，並經證人乙○○證述詳盡，且有酒精濃
    度測試列印紙及高雄市○○○○○道路交通事故現場圖各一紙附卷可資佐證。
  (二)然依據醫學文獻上有認吐氣所含酒精濃度達每公升０‧二五毫克者，有輕度協調
    功能降低之現象；每公升達０‧五毫克者，有反應較慢、感覺減低、影響駕駛之
    現象；每公升達０‧七五毫克者，有思考改變、個性行為改變之現象；每公升達
    一‧０毫克者，有步態不穩、噁心想吐、精神混惑不清晰之現象；每公升達一‧
    五毫克者，有說話不清楚、感覺喪失、視力模糊等現象；每公升達二‧０毫克者
    ，有體溫降低、血糖降低、肌肉控制差、癲癇發作等現象；每公升達三‧五毫克
    者，有神智不清、反射減低、呼吸抑制等現象（行政院國軍退除役官兵輔導委員
    會台北榮民總醫院（八八）北總內字第二六八六八號函附件二參照）。被告於肇
    事後十八分鐘即接受呼氣酒精測試，且呼氣酒精濃度測定值僅為每公升零點一二
    毫克，參以前開說明，酒精對被告身體之影響遠遠未及輕度中毒及協調功能降低
    之程度，從而被告酒後是否已達「不能安全駕駛動力交通工具」，已非無疑。
  (三)本件被告雖於酒後駕車時肇事，然道路交通事故之肇事原因非一，縱使於肇事者
    未飲用酒精之情形下，交通事故亦經常發生，故不能僅以交通事故之發生，即推
    斷駕駛者酒後已達不能安全駕駛之程度。況本件交通事故之發生原因，業經被告
    供稱：其係欲超越前方貨車，而由外線道變換車道行駛內線車道時，未注意由乙○○駕駛之自用小客車在內線車道待轉，煞車不及而撞擊肇事等語，核與證人乙○○之證述大相符，並有前揭道路交通事故現場圖、現場照片七張在卷可證，堪
    認本件交通事故係因被告超車時未注意車前狀況所致。公訴人僅以被告於飲酒後
    肇事，即認被告係因視覺及行為反應能力降低不能安全駕駛動力交通工具而導致
    本件交通事故之推斷，尚嫌速斷，而難以之為不利被告之論據。
  (四)被告在車禍處理過程中，並無任何不能安全駕駛動力交通工具之跡象，業據證人
    乙○○於偵查中證述：「被告當時臉紅紅的，但是沒有酒醉情形。」等語（偵卷
    第六頁）；及證人即當日對被告施以酒精測試之員警丙○○證述：「本件是我們
    詢問肇事雙方有無喝酒，被告稱他有喝酒，所以我們才實施酒測。當時被告臉紅
    紅的，但是精神狀況正常、意識清楚，對話情形正常，走路狀況也很正常，並沒
    有平衡困難的情況。我們沒有特別做劃直線行走的測試，因為看他的動作及談話
    還算正常。也沒有特別多話的情形。」等語明確（見本院九十三年十月七日訊問
    筆錄）。至觀之警卷所附「刑事第一百八十五條之三案件測試觀察紀錄表」固記
    載有被告在查獲、測試、訊問過程中有特別多話之情形，然製作該測試觀察記錄
    表之警員即證人甲○○證述：「我們是接獲派出所的通報，被告經酒測有呼氣０
    ．一二ＭＧＤＬ的反應而到現場，我們是直接將被告帶回警局詢問。被告當時的
    精神狀況還好，但是在帶回警局的車上時，我問被告有無喝酒，被告就回答沒有
    ，只有喝一點點而已，喝酒沒有怎樣等語，我認為他的辯解比一般被告還多，有
    明顯多話的情況，所以我才會在觀察記錄表上面勾被告多話。但是被告並沒有答
    非所問的情形，且除了我所勾選之被告多語情形外，被告也沒有觀察記錄表上的
    其他項目的酒醉情形。」等語詳盡（見本院九十三年十月七日訊問筆錄），衡諸
    一般人驟遭查獲酒後駕車而為自己多為辯解，實屬平常，非必然為酒精所導致，
    況被告當時答話及行走狀況正常、精神亦佳之情，為證人乙○○、丙○○、丁保
    源所一致證述如前，而證人丙○○甚且證稱被告並無多語之情況，故而上開「刑
    事第一百八十五條之三案件測試觀察紀錄表」，亦無法為被告已達不能安全駕駛
    動力交通工具程度之佐證。
四、綜上所述，本件公訴人所提之證據不足證明被告確已達於不能安全駕駛之程度，
    此外，本院復查無其他積極證據證明被告涉有公訴人所指之刑法第一百八十五條
    之三服用酒類不能安全駕駛動力交通工具而駕犯行，揆諸上開法條及判例意旨，
    自應為被告無罪之諭知。
據上論斷，應依刑事訴訟法第四百五十一條之一第四項但書第三款、第四百五十二條
、第三百零一條第一項，判決如主文。
本案經檢察官丁○○到庭執行職務。
中      華      民      國      九十三      年     十一    月     五    日
                                    臺灣高雄地方法院交通法庭
                                        審判長法  官  施  柏  宏
                                              法  官  洪  能  超
                                              法  官  陳  億  芳
右正本證明與原本無異。
如不服本判決，應於送達後十日內，向本院提出上訴狀。
                                              書記官  林  國  龍
中      華      民      國      九十三      年     十一    月     五    日
